【裁判字號】    96,訴,36
【裁判日期】    970130
【裁判案由】    損害賠償
【裁判全文】
臺灣花蓮地方法院民事判決                96年度訴字第36號
原      告  乙○○
兼 上一 人
訴訟代理人  甲○○
被      告  丁○○
            丙○○
上  一  人
訴訟代理人  俞建界律師
被      告  崇光法律事務所代理人所長丙○○
上列當事人間請求損害賠償事件，本院於民國97年1月10日言詞
辯論終結，判決如下：
    主      文
原告之訴及假執行之聲請均駁回。
訴訟費用由原告負擔。
    事實及理由
一、被告丁○○、崇光法律事務所代理人所長丙○○，經合法通
    知，均無正當理由，連續未於民國96年8月15日、97年1月10
    日（即最後）言詞辯論期日到庭，核無民事訴訟法第386條
    各款之情形，爰依同法第385條第1項規定，依職權為一造辯
    論判決。
二、原告起訴主張：
（一）原告因不服臺灣高等法院花蓮分院92年度重上更(三)字第20
      號請求給付土地買賣分配價款案之判決後，依法於94年4
      月29日付出酬金新臺幣（下同）4萬元，訂立委任契約，
      委任被告即崇光法律事務所之律師丁○○撰狀向最高法院
      提出上訴聲明狀及上訴理由狀，但因被告等有最高法院94
      年度臺上字第1427號民事裁定理由所指過失（依該裁定後
      半段：「本件上訴人對於原判決提起上訴，雖以該判決違
      背法令為由，惟核其上訴理由狀所載內容，係就原審取捨
      證據、認定事實之職權行使，指摘其為不當，並就原審已
      論斷者泛言未論斷，而未表明該判決所違背之法令及其具
      體內容，暨依訴訟資料合於該違背法令之具體事實，並具
      體敘述為從事法之續造，確保裁判之一致性或其他所涉及
      之法律見解具有原則上重要性之理由，難認其已合法表明
      上訴理由。依首揭說明，應認其上訴為不合法。」），而
      裁定上訴駁回，致原告因臺灣高等法院花蓮分院92年度重
      上更(三)字第20號請求給付土地買賣分配價款案件判決確定
      而受有損害。
（二）兩造委任契約是約定：「委任崇光法律事務所之律師丁○
      ○依法全權處理臺灣高等法院花蓮分院92年度重上更(三)字
      第20號上訴第三審民事案。」，有權利相對就該負有義務
      ，被告丁○○應確實依照民事訴訟法上訴第三審之法定程
      式規定寫好上訴狀，將規定之程序把關好，不得遺漏，使
      通過法定程序以進入實體審查，這是被告丁○○依法全權
      處理委任事務最起碼應負的義務和責任，他不依法全權處
      理就是違約、失職，違背他為人處理委任事務之任務行為
      ，被告丁○○是有償委任全權全責代理的專業律師，依照
      民法第535條規定，他處理委任事務，應以善良管理人之
      注意為之，本應比一般更嚴謹，更戒慎恐懼的心為之，不
      該草率到本應注意，並能注意，而不注意民事訴訟法第47
      0條第2項第1款規定上訴狀應表明：「原判決所違背之法
      令及其具體內容」，被告丁○○竟然如上述裁定所示，未
      表明、未指出原判決到底違背哪一條法律、哪一項法令？
      竟然連一條都沒有寫出來、提出來，致被最高法院裁定上
      訴不合法，駁回上訴確定而受損害。原告空有一大堆足以
      翻案之實體理由及證據，曾經因此被發回更二審判決勝訴
      ，卻因被告等之過失、懈怠、疏忽，漏未依該最高法院裁
      定所示之法律規定辦理上訴，致上訴程序不合法，實體無
      法被審理救回更三審之判決，所以被告丁○○受任處理原
      告委任之上訴事務，顯然有過失懈怠及疏忽，原告因此所
      生之損害，被告丁○○及被告崇光法律事務所之所長丙○
      ○，自應依民法第544條及律師法第25條規定，負賠償之
      責。被告等既為有償委任，本應以善良管理人之注意慎重
      處理委任事務，故一有過失，即使是抽象輕過失即應負責
      ，即處理事務懈怠或疏失等亦應負責，何況被告等為專業
      法律人，卻因受任處理上訴事務時應注意，並能注意，而
      不注意如最高法院裁定所示之業務過失，致上訴不合程序
      不合法被駁回確定，損害原告，當然要連帶負損害賠償之
      責。
（三）被告丁○○應依民法第535條、第544條，及律師法第25條
      之規定，賠償原告所受損害。而依名片所示，被告丁○○
      為崇光法律事務所律師，被告丙○○為該事務所所長，可
      見崇光法律事務所為被告丙○○與丁○○二人所經營之合
      夥事業，又兩造所訂立之委任契約，也蓋有「崇光法律事
      務所」之章，收受委任酬金也係開具崇光法律事務所重律
      仁字第25號收據，受理本上訴案件也是使用崇光法律事務
      所之卷宗，陳報法院之民事委任書亦蓋有崇光法律事務所
      條章及丁○○律師印文，可見本件之委任上訴案係委任崇
      光法律事務所，由該所之合夥人律師丁○○受理執行之合
      夥事務，故本件之賠償義務，除應由被告丁○○依委任關
      係負擔外，被告崇光法律事務所亦應依委任關係負賠償義
      務，依民事訴訟法第40條第3項規定，應由自認為該所所
      長之代表人及負責該所內行政事務之管理人丙○○為被告
      ，負責從該所之合夥財產清償該合夥債務，若該所無合夥
      財產或合夥財產不足清償合夥之債務時，其不足之額，應
      由該所之合夥人即被告丙○○按合夥之法律關係，依民法
      第28條、第671條、第679條、第681條之規定，連帶負本
      件損害賠償責任。
（四）原告因上述被告之過失上訴被駁回，臺灣高等法院花蓮分
      院92年度重上更(三)字第20號請求給付土地買賣分配價款案
      之判決即告確定而受損害，該案被上訴人陳銘棟、鄭樹蘭
      已據此確定判決為執行名義，聲請臺灣花蓮地方法院民事
      執行處受理94年度執字第6188號清償債務強制執行事件，
      已強制收取原告等人在臺灣銀行花蓮分行之存款614,598
      元及花蓮市農會之存款10,030元，加上被告受理上訴最高
      法院所收取之律師費4萬元及上訴繳納之裁判費40,407元
      ，合計已受有705,035元之損害，請准先由被告等連帶負
      責賠償，若其後原告尚有其他損害發生，請准許原告保留
      對被告等追訴連帶損害賠償之請求權。
（五）對被告抗辯所為陳述：被告丁○○所指其他案件，是否被
      最高法院以相同理由駁回上訴，與本案何干？本件關鍵在
      他不遵守程序法的規定寫好上訴狀，上訴程序不完備，才
      被最高法院認定上訴不合法而駁回上訴。被告丙○○已自
      認是崇光法律事務所之所長兼律師，被告丁○○在委任契
      約及民事委任書中亦表明同為該所律師，加上二人在書狀
      中均自認每年皆從該所分配取得利益，向國稅局申報所得
      稅，故崇光法律事務所為被告丁○○與丙○○兩位律師共
      同開設經營之合夥法律事務所，他們兩人皆同為該所之合
      夥人。被告丙○○在書狀中說：「該所各律師受當事人之
      委任後，對於其經辦之民刑案件，均各自負責」，此正符
      合民法第671條第3項之規定，本件受任上訴案件既已由該
      所之合夥人被告丁○○單獨執行完畢，可見另一合夥人被
      告丙○○就其單獨執行未有同條項但書之異議而停止執行
      ，故該受任上訴案確為被告等之合夥事務，被告丙○○自
      應依民法第681條之規定，以合夥人擔負本件之連帶賠償
      責任。
（六）並聲明：1、被告丁○○、丙○○及崇光法律事務所所長
      丙○○等三方應共同給付原告705,035元，及自94年11月2
      日起至清償日止按年息5%計算之利息。2、本訴後因被告
      等受任上訴第三審之案件被駁回確定，致原告因此給付陳
      銘棟與鄭樹蘭而另尚受有其他損害者，被告丁○○、丙○
      ○及崇光法律事務所所長丙○○等三方，仍應共同賠償給
      付原告該損害之數額，及自損害發生日起至清償日止，按
      年息5%計算之利息。3、第1項請准宣告假執行。
三、被告抗辯：
（一）被告丁○○部分：被告並無違背委任契約，且最高法院94
      年度台上字第1427號判決駁回上訴理由乃係最高法院駁回
      第三審上訴之「例稿用語」，經查96年7月間共有40件判
      決以完全相同理由駁回上訴，並提供前5件供參酌，顯不
      得據此認定被告是否有違委任契約，被告丁○○方為上開
      上訴案件之負責人。
（二）被告丙○○部分：被告丙○○係崇光法律事務所律師兼所
      長，亦即該事務所之受僱人而非負責人，平日僅負責辦理
      三審刑事案件暨行政事務之處理，此有94年度及95年度綜
      合所得稅結算申報所得資料參考清單2紙，及財政部臺灣
      省國稅局中和稽徵所函1紙可證，又崇光法律事務所登記
      之負責人係丁○○律師。律師係「自由職業」，各律師受
      當事人之委任後，對於其經辦之民刑案件，均各自負責。
      被告丙○○雖係律師兼所長，惟平日除負責處理所內行政
      事務外，對於其他律師之業務，並無權干涉，此與各級法
      院之院長，為尊重法官「獨立審判」，對於具體個案從不
      干預之情形相似。是以對於本件原告委請丁○○律師為訴
      訟代理人，提起上訴之第三審民事案件，要與被告丙○○
      無涉，茲被告丙○○既僅係受僱之律師，而非負責人，原
      告竟誤認被告即崇光法律事務所，而要求與另被告丁○○
      律師共同連帶負損害賠償責任，顯非適法，應認當事人不
      適格。
（三）被告丁○○、丙○○均聲明：1、原告之訴駁回。2、如受
      不利判決，願供擔保請准宣告免為假執行。
四、本件兩造不爭執之事實及爭點應為：
（一）不爭執事實：
     1、被告丁○○為執業律師，曾於94年4月29日受原告委任
        ，擔任臺灣高等法院花蓮分院92年度重上更(三)字第20號
        請求給付土地買賣分配價款案件之上訴第三審訴訟代理
        人，原告因此受有4萬元之委任報酬。
     2、被告丁○○因受原告上開委任，撰寫上開案件之上訴第
        三審案件民事上訴狀一份、上訴理由狀三份，惟遭最高
        法院94年度台上字第1427號案件，以：「本件上訴人對
        於原判決提起上訴，雖以該判決違背法令為由，惟核其
        上訴理由狀所載內容，係就原審取捨證據、認定事實之
        職權行使，指摘其為不當，並就原審已論斷者，泛言未
        論斷，而未表明該判決所違背之法令及其具體內容，暨
        依訴訟資料合於該違背法令之具體事實，並具體敘述為
        從事法之續造、確保裁判之一致性或其他所涉及之法律
        見解具有原則上重要性之理由，難認其已合法表明上訴
        理由。依首揭說明，應認其上訴為不合法。」等理由，
        駁回上訴確定。
（二）本件爭點為：
     1、被告丁○○處理上開上訴第三審之委任事務是否有過失
        ？是否有因懈怠或疏忽，致委託人即原告受有損害？
     2、原告請求被告丙○○、被告崇光法律事務所代理人所長
        丙○○，應與被告丁○○連帶負損害賠償責任，是否有
        理由？
     3、原告上開訴之聲明第2項是否有理由？
五、本院之判斷：
（一）茲就被告丁○○處理上開上訴第三審之委任事務是否有過
      失？是否有因懈怠或疏忽，致委託人即原告受有損害？原
      告請求被告丙○○、被告崇光法律事務所代理人所長丙○
      ○，應與被告丁○○連帶負損害賠償責任，是否有理由等
      爭點論述之：
     1、按「律師如因懈怠或疏忽，致委託人受損害者，應負賠
        償之責。」、「受任人處理委任事務，應依委任人之指
        示，並與處理自己事務為同一之注意。其受有報酬者，
        應以善良管理人之注意為之。」、「受任人因處理委任
        事務有過失，或因逾越權限之行為所生之損害，對於委
        任人應負賠償之責。」，律師法第25條，及民法第535
        條、第544條分別定有明文。原告主張被告應依律師法
        第25 條、民法第544條之規定，對原告負賠償責任，即
        應舉證證明被告丁○○有懈怠或疏忽、處理委任事務有
        過失之情形。而案件上訴第三審法院，非以原判決違背
        法令為理由，不得為之，民事訴訟法第467條定有明文
        ，而違背法令之情形，除民事訴訟法第469條第1款至第
        6款，規定數種當然違背法令之情形外（亦即判決法院
        之組織不合法、依法律或裁判應迴避之法官參與裁判、
        法院於權限之有無辨別不當或違背專屬管轄之規定、當
        事人於訴訟未經合法代理、違背言詞辯論公開之規定、
        判決不備理由或理由矛盾），尚有民事訴訟法第468條
        所規定判決不適用法規或適用不當之情形，此處所謂違
        背法令，除實體法、程序法、公法、私法、習慣、法理
        外，尚包含經驗法則、論理法則、證據法則（楊建華所
        著民事訴訟法要論、最高法院79年度第1次民事庭會議
        決議參照），惟以此種事由提起第三審上訴，需經第三
        審法院之許可，此許可以從事法之續造、確保裁判之一
        致性或其他所涉及之法律見解具有原則上重要性為限，
        民事訴訟法第469 條之1亦規定甚明，而上訴人以判決
        不適用法規或適用不當為由提起第三審上訴，是否具有
        從事法之續造、確保裁判之一致性、其他所涉及法律見
        解等原則上之重要性，即為第三審法院許可與否之自由
        心證範圍。
     2、經查：依原告所提出之被告丁○○所撰民事上訴理由狀
        三份所示（見本院卷第63頁至第70頁），被告丁○○已
        在該三份理由狀中，悉述該案相關證人所證內容如何不
        可信、該案原審如何未盡調查之能事，其判決如何不備
        理由，及如何有不依證據認定事實、悖於論理法則與經
        驗法則之違法，而該三份理由狀均經最高法院收文作為
        該院94年度台上字第1427號案件判斷是否許可上訴第三
        審之參考，此經本院調閱該案卷宗查核屬實。故被告丁
        ○○既已依其委任權限表明原審判決有何違背法令之處
        ，最高法院心證上對原告方面為有利或不利之判決，已
        非被告丁○○所得左右，自不得僅因最高法院心證上認
        定被告丁○○上訴理由狀所述內容不具有從事法之續造
        、確保裁判之一致性、其他所涉及法律見解等原則上之
        重要性，而駁回原告對該案件第三審上訴之結果，即認
        被告丁○○有何懈怠或疏忽、處理委任事務有何過失之
        情形，否則，豈非謂不論緣由，只要受委任律師所持法
        律見解不為法院採納，該受委任律師即當然有懈怠或疏
        忽、處理委任事務有過失之荒謬結果？
     3、綜上所述，本件原告所舉事證，並不足以證明被告丁○
        ○有何違反律師法第25條、民法第544條之規定，原告
        請求被告丁○○賠償其因最高法院94年度台上字第1427
        號案件敗訴所受之損害，即屬無理由，被告丙○○、被
        告崇光法律事務所代理人所長丙○○自亦無連帶責任可
        言，故原告請求被告三人應連帶負損害賠償責任，自同
        屬無理由。
（二）次就原告上開訴之聲明2是否有理由，論述之：原告上開
      訴之聲明2乃主張：「本訴後因被告等受任上訴第三審之
      案件被駁回確定，致原告因此給付陳銘棟與鄭樹蘭而另尚
      受有其他損害者，被告丁○○、丙○○及崇光法律事務所
      所長丙○○等三方，仍應共同賠償給付原告該損害之數額
      ，及自損害發生日起至清償日止，按年息5%計算之利息。
      」，然原告所主張受有其他損害之數額均不能確定，自難
      認其請求之內容具有適於受實體判決之一般資格，原告此
      部分聲明無訴之利益可言，應予駁回。
六、從而，原告依民法第544條、律師法第25條規定，請求被告
    三人連帶給付705,035元，及自94年11月2日起至清償日止按
    年息5%計算之利息，為無理由，應予駁回。原告請求本訴後
    因被告等受任上訴第三審之案件被駁回確定，致原告因此給
    付陳銘棟與鄭樹蘭而另尚受有其他損害者，被告三人仍應共
    同賠償給付原告該損害之數額，及自損害發生日起至清償日
    止，按年息5%計算之利息，無訴之利益可言，亦應予駁回。
    原告既受敗訴判決，其假執行之聲請即失所附麗，併予駁回
    。
七、本件事證已臻明確，兩造其餘攻擊防禦方法及未經援用之證
    據，經本院斟酌後，認為均不足以影響本判決之結果，爰不
    一一論述，併此敘明。
據上論結，原告之訴為無理由，依民事訴訟法第385條第1項、第
78條，判決如主文。
中    華    民    國    97    年    1     月    30     日
               臺灣花蓮地方法院民事庭
                   法院書記官  蔡芬芳
                   法      官  鄭光婷
上列為正本係照原本作成。
如不服本判決，應於送達後20日內，向本院提出上訴狀並表明上
訴理由，如於本判決宣示後送達前提起上訴者，應於判決送達後
20日內補提上訴理由書(須附繕本)。
中    華    民    國    97    年    1     月    30     日
                   法院書記官  蔡芬芳


司法院資訊處製作；財團法人民間司法改革基金會備份。
